【裁判字號】    98,台上,6303
【裁判日期】    981029
【裁判案由】    違反毒品危害防制條例
【裁判全文】
最高法院刑事判決            九十八年度台上字第六三０三號
上  訴  人  甲○○
                    號（另案於台灣台中監獄執行）
選任辯護人  黃紫芝律師
上  訴  人  乙○○
                    號4樓之3
選任辯護人  陳青來律師
上列上訴人等因違反毒品危害防制條例案件，不服台灣高等法院
台中分院中華民國九十八年七月三十日第二審判決（九十八年度
上重訴字第二三號，起訴案號：台灣台中地方法院檢察署九十七
年度偵字第二二六五一、二六四六五號），提起上訴，本院判決
如下：
    主  文
原判決關於甲○○有罪部分撤銷，發回台灣高等法院台中分院。
其他上訴駁回。
    理  由
壹、撤銷發回（即上訴人甲○○有罪）部分
一本件原判決此部分認定：甲○○分別於民國九十七年七月二十
二日晚間、同月三十一日晚間、同年八月四日凌晨、同月六日早
上及同日下午，前二次販賣第一級毒品海洛因給陳仕融，第三次
販賣海洛因給李聰明，第四次販賣第二級毒品甲基安非他命亦給
李聰明，均已成交，第五次販賣甲基安非他命給紀淑華，尚未完
成等情，因而撤銷第一審關於此部分之科刑判決，改判仍論甲○
○以共同販賣第一級毒品（累犯）罪（第一次；處有期徒刑十六
年）；又販賣第一級毒品（累犯）二罪（第二、三次；各處有期
徒刑十六年）；又販賣第二級毒品（累犯）罪（第四次；處有期
徒刑四年）；又販賣第二級毒品未遂（累犯）罪（第五次；處有
期徒刑二年。以上五罪定應執行刑為有期徒刑二十年）。固非無
見。
二惟查：送達於在監獄或看守所之人，應囑託該監所長官為之，
刑事訴訟法第五十六條第二項定有明文。是對於在監獄、看守所
內執行之受刑人或羈押之被告，倘仍以其監所外之住、居所等處
所為送達者，難認已經合法送達，若未予提解到庭應審，遽以被
告無正當理由不到庭而不待其陳述逕行判決，應認具有同法第三
百七十九條第六款所定被告未於審判期日到庭而逕行審判之違法
情形，足以構成撤銷發回更審之原因。甲○○於九十八年六月十
八日以「受刑人身分入（台灣台中監獄）台中分監」執行，同年
月二十三日移入「台中監獄」（見原審卷第八十頁、台灣高等法
院前案案件異動查證作業電腦資料），原審同年七月十六日之審
理傳票雖於同年六月十三日寄存送達（依刑事訴訟法第六十二條
規定，準用民事訴訟法第一百三十八條第二項，經十日發生效力
）於原陳報之戶籍及居所地轄區派出所（同上卷第七十六、七十
七頁），甲○○實際上無從前往領取，原審復未於審判期日借提
到庭，逕行一造辯論判決，有報到單及審判筆錄可考（同上卷第
八十五、八十六頁），所踐行之訴訟程序顯有瑕疵，並有礙其訴
訟防禦權之行使。甲○○上訴意旨執以指摘，洵有理由，應由本
院將原判決關於此部分予以撤銷，發回原審法院更為適法之審判
。
貳、上訴駁回（即另上訴人乙○○）部分
按刑事訴訟法第三百七十七條規定，上訴於第三審法院，非以判
決違背法令為理由，不得為之。是提起第三審上訴，應以原判決
違背法令為理由，係屬法定要件。如果上訴理由書狀並未依據卷
內訴訟資料，具體指摘原判決不適用何種法則或如何適用不當，
或所指摘原判決違法情事，顯與法律規定得為第三審上訴理由之
違法情形，不相適合時，均應認其上訴為違背法律上之程式，予
以駁回。本部分乙○○上訴意旨略謂：(一)、證人陳仕融在警詢及
偵查中，先稱係向乙○○之同居男友甲○○購買Ｋ他命，嗣改謂
安非他命，復翻指海洛因，先後既異，顯有重大瑕疵，細繹其二
人間之電話通訊監察譯文內容，僅足證明其有通話之情，尚無從
判定其中暗指者，究竟係何種物品？遑言屬何級毒品？況陳仕融
在第一審審理中，直言：如係毒品交易，必會談及「一工」，倘
無此暗語，即屬一般友人之普通對話，而系爭之九十七年七月二
十二日二十一時五十五分之電話通聯，雖係乙○○所接聽，但伊
至甲○○同居處見面係討論電腦之事，嗣並一同外出購買便當，
非向甲○○購買海洛因；甲○○在偵查與第一審審理中，同以證
人身分供證該次純屬一般友人之約見，無由乙○○交付海洛因之
情各等語，自不能在缺乏其他補強證據之情況下，僅憑陳仕融一
度不實之陳述，逕行認定乙○○參與共同販賣毒品。原判決竟仍
論處乙○○共同販賣第一級毒品重罪刑，當與證據裁判主義有違
。(二)、乙○○縱然有接聽陳仕融之來電，並詢以「要幾工」，純
因略知甲○○「有在做工」，故依甲○○之言，告知陳仕融「把
車子開進來」，但乙○○並未親手交付陳仕融金錢或他物。參諸
警方監聽蘇明賢、徐世縣電話之譯文中，亦有「要幾工」之情形
，據其二人所述，同為「工錢」之意，豈與毒品交易有關？徐世
縣在偵查中，更坦言：「是警察叫他把『二齒（按指甲○○）』
咬出來才能回去，警察也說要把『二齒』的女友也咬出來」等語
，足見係「壓力大或毒癮發作或隨便講」，原審在警方未搜獲任
何毒品及任何販賣工具之情況下，非但不嚴守無罪推定主義，反
而將第一審認定較輕之幫助販賣行為，改為較重之共同販賣行為
，自有違誤。(三)、原判決事實欄僅記載：陳仕融……撥打甲○○
所使用之「上開行動電話號碼」，而無號碼內容，可見認事不明
確，何能據為判決基礎？非無違失云云。惟查：證據之取捨、證
明力之判斷及事實之認定，俱屬事實審法院自由判斷之職權，此
項職權之行使，倘未違背客觀存在之經驗法則、論理法則，即無
違法，觀諸刑事訴訟法第一百五十五條第一項規定甚明，自無許
當事人任憑己意，妄指為違法，而資為適法上訴第三審之理由。
又供述證據，雖先後不一或彼此歧異，事實審法院並非不得斟酌
調查所得之各項證據予以綜合判斷，定其取捨，非謂其中一有不
符，即應全部不予採用。原判決主要係依憑陳仕融在偵查中坦言
多次向甲○○購買海洛因，其中一次係與甲○○之女朋友聯絡，
「一工」是買海洛因新台幣（下同）一千元；在第一審審理中行
交互詰問時，更指明甲○○之女友係乙○○，伊撥電話給甲○○
，由乙○○接聽，指示伊將汽車直接開進其等同居處之巷內，完
成海洛因交易；甲○○在偵查中，同稱該電話係由乙○○接聽（
檢察官聲請羈押，值日法官受理訊問時，且供明：「一工」即「
一包」）；紀淑華供證：暗語「一工」，乃指一包毒品一千元各
等語之證言；系爭陳仕融撥打，由乙○○接聽之電話監聽譯文等
證據資料，乃認定乙○○有原判決事實欄一－(一)所載之犯行，因
而認檢察官為乙○○不利益而提起之上訴有理由，撤銷第一審關
於乙○○部分之科刑不當判決，改判論乙○○以共同販賣第一級
毒品（累犯）罪（依刑法第五十九條減輕其刑，處有期徒刑十五
年二月）。對於乙○○僅承認接聽上揭電話，而矢口否認犯販賣
第一級毒品罪，所為伊未幫甲○○拿毒品給陳仕融，不知陳仕融
為何如此說云云之辯解，如何係飾卸之詞，不足採信，亦據卷內
訴訟資料詳加指駁、說明。所為之事實認定及得心證理由，俱有
卷內各項證據資料可稽，自形式上觀察，並未違反經驗法則或論
理法則。上訴意旨置原判決已明白論斷之事項於不顧，就屬原審
採證認事職權之適法行使，恣意妄指為違誤，不能認為合法之第
三審上訴理由。至原判決事實欄漏未詳載甲○○之電話號碼一節
，固有微疵，但於判決結果尚無影響，參照刑事訴訟法第三百八
十條規定意旨，仍無許憑為上訴第三審適法理由之餘地。依上說
明，應認乙○○之上訴為違背法律上之程式，予以駁回。
據上論結，應依刑事訴訟法第三百九十五條前段、第三百九十七
條、第四百零一條，判決如主文。
中    華    民    國  九十八  年    十    月  二十九  日
                      最高法院刑事第十庭
                          審判長法官  花  滿  堂
                                法官  陳  東  誥
                                法官  林  錦  芳
                                法官  洪  昌  宏
                                法官  陳  世  淙
      本件正本證明與原本無異
                                      書  記  官
中    華    民    國  九十八  年   十一   月    二    日
                                                      Ｑ


司法院資訊處製作；財團法人民間司法改革基金會備份。
